【裁判字號】    95,簡上,77
【裁判日期】    951023
【裁判案由】    毒品危害防制條例
【裁判全文】
台灣士林地方法院刑事判決              95年度簡上字第77號
上  訴  人  甲○○
（即被告）
上列上訴人即被告因毒品危害防制條例案件，不服本院士林簡易
庭於中華民國95年1 月16日以95年度士簡字第18號第一審刑事簡
易判決（聲請簡易判決處刑案號：台灣士林地方法院檢察署94年
度偵字第9864號），提起上訴，本院管轄之第二審合議庭判決如
下：
    主  文
上訴駁回。
    事  實
一、甲○○染有施用毒品之惡習，於民國94年8 月間某日，友人
    葉潔因需要購買第二級毒品安非他命施用而央求甲○○代為
    尋覓購買安非他命之管道，甲○○遂基於幫助施用第二級毒
    品安非他命之犯意，代為聯絡姓名年籍不詳之販毒者後，於
    同日下午6 時許帶同葉潔前往台北縣汐止市○○○路高速公
    路旁，由葉潔出資新台幣（下同）一千元購得第二級毒品安
    非他命1 包。嗣於94年9 月13日凌晨0 時50分許警方持搜索
    票前往同市○○○路12巷15號8 樓甲○○友人連宗坤住處執
    行搜索時，葉潔與甲○○同在該處，經警在甲○○之背包中
    扣得第二級毒品安非他命10小包因而查悉上情。
二、案經台北縣政府警察局汐止分局報請台灣士林地方法院檢察
    署檢察官偵查聲請簡易判決處刑。
    理  由
壹、程序部分
    上訴人即被告甲○○因於前揭時間為警查獲本案時，亦經警
    查獲其施用第二級毒品安非他命之犯行，經送觀察勒戒後，
    無繼續施用之傾向，台灣士林地方法院檢察署檢察官因而為
    不起訴處分，有被告刑案資料查註紀錄表、該署檢察官94年
    度毒偵字第1915號不起訴處分書在卷可參。然因被告施用毒
    品經送觀察勒戒該部分係屬保安處分性質，乃著眼於被告毒
    癮之戒除，不重行為之非難性，與本案之幫助施用第二級毒
    品安非他命犯行，係屬犯罪行為，重在行為對於社會之侵害
    性，二者性質迥不相侔，並無裁判上一罪或實質上一罪之問
    題。故被告施用毒品犯行部分，雖經觀察勒戒後，無繼續施
    用之傾向，而經檢察官不起訴處分確定在案，本案被告幫助
    施用毒品犯行不受該部分之影響，仍獨立存在，此合先敘明
    。
貳、認定犯罪事實所憑之證據及理由
一、訊據被告矢口否認有何幫助施用第二級毒品安非他命犯行，
    辯稱：伊係因同案之葉潔、連宗坤等人要求配合他們說法，
    幫他們頂罪，因而承認云云。
二、惟查，上揭犯罪事實業據被告於偵查中坦承不諱，其供稱：
    「（問：為何葉潔說你在高速公路底下買給他？）我是陪他
    去的」、「（問：八月間，是否有賣1 包安非他命給葉潔？
    ）是我帶著葉去買的。葉叫我幫他買，我剛好也要買，所以
    我就聯絡藥頭，由葉先出錢買，我帶著葉到交流道下，葉向
    藥頭買了一千元」等語（詳見偵卷第89頁、第105 頁），核
    與證人葉潔所述：「（問：請甲○○幫你買幾次？）1 次」
    、「（問：你拜託甲○○在八月中旬幫你買毒品？）是。在
    高速公路下聯絡的」等語相符（詳見偵卷第82頁、第83頁）
    ，且葉潔於94年9 月13日為警查獲後，因施用第二級毒品安
    非他命之犯行，經送觀察勒戒後，無繼續施用之傾向，經台
    灣士林地方法院檢察署檢察官為不起訴處分，有葉潔之刑案
    資料查註紀錄表、該署檢察官94年度毒偵字第1916號不起訴
    處分書在卷可參，堪認證人葉潔確有施用第二級毒品安非他
    命之情事，前述證詞並無瑕疵。再者，被告與葉潔係友人關
    係，已經被告供承在卷（詳見本院95年9 月12日審判筆錄第
    10 頁） ，證人葉潔並無攀誣被告之理。參以，葉潔等人施
    用毒品犯行之成立與否，與被告是否承認幫助施用一節，核
    無關涉，被告始終無法就其坦承幫助葉潔施用毒品一事何以
    能幫葉潔等人頂罪說明其間之邏輯關係，更何況被告復坦承
    葉潔等人要求其頂罪，並未許以任何好處（詳見前揭本院審
    判筆錄第10頁），被告並無幫葉潔等人頂罪之理，綜上足徵
    被告空口否認，顯係卸責之詞，委無可採。故本案事證明確
    ，被告犯行堪以認定。
參、論罪科刑部分
一、新舊法比較之適用
    按中華民國刑法（下稱刑法）業經總統於94年2 月2 日以華
    總一義字第09400014901 號令修正公布，並自95年7 月1 日
    起施行。本次新修正施行之刑法，除有關幫助犯之部分僅係
    文字上之修改而不影響犯罪構成要件之內涵，不屬於刑罰法
    律之變更外，另將易科罰金折算標準予以修正。而被告於行
    為後生效之新法變更易科罰金折算標準之部分規定，雖非屬
    犯罪構成要件之變更，惟顯已影響行為人刑罰之法律效果，
    自屬法律有變更，應依新修正刑法第2 條第1 項規定：「行
    為後法律有變更者，適用行為時之法律。但行為後之法律有
    利於行為人者，適用最有利於行為人之法律。」，於審判中
    法院適用本法之時，須比較新舊法後，適用以最有利於被告
    之法律，惟如比較新舊法後並無區別，則應適用行為時之規
    定。查：
（一）修正前刑法第30條規定：「幫助他人實行犯罪行為者，為
      幫助犯。雖他人不知幫助之情者，亦同。幫助犯之處罰，
      得按正犯之刑減輕之。」，而修正後之刑法第30條則規定
      ：「幫助他人犯罪者，為從犯。雖他人不知幫助之情者，
      亦同。從犯之處罰，得按正犯之刑減輕之。」，觀諸修正
      前後幫助犯之規定，僅有文字之修正，無關成立幫助犯內
      容之實質之變更，非屬科刑規範事項之變更，自非法律之
      變更，應逕行適用修正後之規定。
（二）修正前刑法第41條第1 項前段規定：『犯最重本刑為5 年
      以下有期徒刑以下之刑之罪，而受6 個月以下有期徒刑或
      拘役之宣告，…，得以1 元以上3 元以下折算1 日，易科
      罰金。…』，另佐以95年7 月1 日前有效施行之罰金罰鍰
      提高標準條例第2 條規定：『依刑法第41條易科罰金…者
      ，均就其原定數額提高為1 百倍折算1 日；…。』以及現
      行法規所定貨幣單位折算新台幣條例第2 條規定：『現行
      法規所定金額之貨幣單位為圓、銀元或元者，以新台幣元
      之3 倍折算之。』等合併適用之結果，被告如於受有期徒
      刑或拘役之宣告而得易科罰金之情況下，最高折算標準係
      以新台幣9 百元折算1日 ，惟修正後刑法（下稱新法）第
      41條第1 項前段則規定：『犯最重本刑為5 年以下有期徒
      刑以下之刑之罪，而受6 個月以下有期徒刑或拘役之宣告
      者，得以新台幣1 千元、2 千元、3 千元折算1 日，易科
      罰金。…』，比較新舊法之結果，舊法之折算標準顯有利
      於被告，則本件應適用較有利於被告之行為時法律即舊法
      定其易科罰金之折算標準。
二、核被告所為，係犯刑法第30條第1 項、毒品危害防制條例第
    10 條 第2 項之幫助施用第二級毒品罪。又被告係對正犯資
    以助力而未參與犯罪行為之實施，爰依刑法第30條第2 項減
    輕其刑。原審認被告罪證明確，適用刑事訴訟法第449 條第
    1 項前段、第3 項、第454 條第2 項，毒品危害防制條例第
    10條第2 項、刑法第11條前段、第30條第2 項、修正前刑法
    第41條第1 項，修正前罰金罰鍰提高標準條例第2 條之規定
    ，逕以簡易判決判處被告有期徒刑四月，如易科罰金，以三
    百元折算一日，其認事用法並無不當，量刑亦屬妥適，上訴
    人仍執上開辯詞否認犯罪，並指摘原判決不當，為無理由，
    應予駁回。
三、末按，原審雖未及為新舊法之比較，惟依上開規定說明，本
    案本應適用行為時之法律，且無修正刑法第2 條第1 項但書
    之不利行為人情形，從而，原審判決適用行為時法即無不當
    ，自不構成撤銷之事由。
四、另證人連宗坤於警詢中曾供稱：「安非他命是我向甲○○購
    買的，以每小包（重量約0.5 公克）一千元購得，我向甲○
    ○購買約2-3 次，我曾於94年8 月中旬晚上在我家向他拿的
    」等語（詳見偵卷第20頁）、偵查中復供稱：「（問：昨天
    用的是甲○○拿出來的？）是」、「（問：拿一包放在桌上
    ，讓大家一起用？）是」、「（問：你剛才說一起用的是葉
    潔、小鳥張適顯、甲○○）？是」（詳見偵卷第84頁、第85
    頁），且被告於偵查中亦坦承：「（問：連說你有賣給他？
    ）我是請他，共請他2 、3 次）」、「（問：還有請誰？）
    葉潔、張適顯」（詳見偵卷第89頁），因被告有無涉及販賣
    或轉讓第二級毒品安非他命予連宗坤等人，核與本案無裁判
    上一罪關係，且本案為刑事第二審程序，依刑事訴訟法第26
    5 條第1 項規定，不得追加起訴，自宜由檢察官另行依法偵
    辦，附此指明。
據上論斷，依刑事訴訟法第455 條之1 第1 項、第3 項、第368
條，判決如主文。
本案經檢察官林在培到庭執行職務。
中    華    民    國    95    年    10    月    23    日
                  刑事第六庭審判長法  官  李育仁
                                  法  官  黃潔茹
                                  法  官  姜麗香
以上正本證明與原本無異。
本判決不得上訴。
                                  書記官  彭莉婷
中    華    民    國    95    年    10    月    30    日
附錄本案論罪科刑法條全文：
毒品危害防制條例第10條
施用第一級毒品者，處6 月以上5 年以下有期徒刑。
施用第二級毒品者，處3 年以下有期徒刑。


司法院資訊處製作；財團法人民間司法改革基金會備份。
